【裁判字號】    89,訴,2290
【裁判日期】    891115
【裁判案由】    偽造文書
【裁判全文】
臺灣臺中地方法院刑事判決                        八十九年度訴字第二二九號
    公  訴  人  臺灣臺中地方法院檢察署檢察官
    被      告  甲○○
右列被告因偽造文書案件，經檢察官提起公訴（八十九年度偵字第一００三三號），
本院判決如左：
    主  文
甲○○連續行使偽造私文書，足以生損害於他人，處有期徒刑陸月，緩刑貳年。偽造
之「雅黛兒美容坊」（偽簽時間八十九年五月十日凌晨一時五十六分許）、「日日商
店」（偽簽時間八十九年五月十日凌晨二時五十二分許）、「天使心餐飲店」（偽簽
時間八十九年五月十日凌晨四時二十四分許）之簽帳單第一聯及第二聯上持卡人簽名
欄內「乙○○」之署押各壹枚（含複寫部分共計陸枚），均沒收。
    事  實
一、甲○○於民國八十九年五月十日凌晨一時許，在臺中市○○路四六四號私房茶泡
    沫紅茶店Ａ１座位上，拾獲乙○○所遺失皮包一只（內有現金新臺幣三千五百元
    、臺中市第九信用合作社提款卡、汽車駕照、汽車行照、機車行照、聯邦銀行信
    用卡及健保卡各一張），詎萌生貪念，意圖為自己不法之所有，將該皮包予以侵
    占入己，隨後並將其中現金新臺幣（下同）三千五百元及聯邦銀行信用卡取出，
    其餘物件則棄置在臺中市中國醫藥學院旁。方某取得上開信用卡後，復為利用持
    信用卡至特約商店簽帳消費，由發卡銀行先行墊付消費款項，再由信用卡卡號所
    有人依約清償之程序，取得免付消費款項之不法利益，竟基於行使偽造私文書及
    詐欺得利之概括犯意，於同日稍後之凌晨時分，持用上開信用卡，連續：（一）
    至臺中市○區○○路二一八號「雅黛兒美容坊」按摩及護膚，總計消費金額為二
    千七百元，並於同日凌晨一時五十六分許，提出上開信用卡供該「「雅黛兒美容
    坊」」店員在刷卡機上讀卡辨識，在一式二聯簽帳單（電腦列印）之持卡人簽名
    欄內，冒用「乙○○」之名義偽造署押一枚，其中第二聯係複寫而成，表明係「
    乙○○」本人消費之旨刷卡消費，而完成簽帳單私文書之偽造，隨即交付予特約
    商店「雅黛兒美容坊」之店員而據以行使，供之核對，致使特約商店店員誤認係
    乙○○本人消費而陷於錯誤獲得相當於消費款項二千七百元（起訴書誤載為二千
    八百元）之不法利益，足以生損害於乙○○、聯邦銀行及特約商店「雅黛兒美容
    坊」。（二）至臺中市○○街四六六巷十三號有女侍坐檯之「日日商店」俱樂部
    唱歌、喝酒，總計消費金額為二千七百三十元，並於同日凌晨二時五十二分許，
    提出上開信用卡供該「日日商店」店員在刷卡機上讀卡辨識，在一式二聯簽帳單
    （電腦列印）之持卡人簽名欄內，冒用「乙○○」之名義偽造署押一枚，其中第
    二聯係複寫而成，表明係「乙○○」本人消費之旨刷卡消費，而完成簽帳單私文
    書之偽造，隨即交付予特約商店「日日商店」之店員而據以行使，供之核對，致
    使特約商店店員誤認係乙○○本人消費而陷於錯誤獲得相當於消費款項二千七百
    三十元（起訴書誤載為二千八百元）之不法利益，足以生損害於乙○○、聯邦銀
    行及特約商店「日日商店」。（三）至臺中市○區○○路一一六號有女侍坐檯之
    「天使心餐飲店」ＫＴＶ唱歌、喝酒，總計消費金額為二千八百三十五元，並於
    同日凌晨四時二十四分許，提出上開信用卡供該「天使心餐飲店」店員在刷卡機
    上讀卡辨識，在一式二聯簽帳單（電腦列印）之持卡人簽名欄內，冒用「乙○○
    」之名義偽造署押一枚，其中第二聯係複寫而成，表明係「乙○○」本人消費之
    旨刷卡消費，而完成簽帳單私文書之偽造，隨即交付予特約商店「天使心餐飲店
    」之店員而據以行使，供之核對，致使特約商店店員誤認係乙○○本人消費而陷
    於錯誤獲得相當於消費款項二千八百三十五元（起訴書誤載為二千七百元）之不
    法利益，足以生損害於乙○○、聯邦銀行及特約商店「天使心餐飲店」。嗣經乙
    ○○報警處理，始循線查獲。
二、案經內政部警政署電信警察隊第二中隊報請臺灣臺中地方法院檢察署檢察官偵查
    起訴。
    理  由
一、右揭犯罪事實，迭據被告甲○○於警、偵訊及本院審理時坦承不諱，核與被害人
    乙○○於警訊時指訴情節相符，並經證人洪文山供證屬實，復有信用卡消費簽帳
    單影本三紙及照片二紙附卷可稽，事證明確，被告犯行足堪認定。
二、按於刷卡之簽帳單上簽署姓名，除表示已收受特約商店所交付之交易標的物或消
    費標的，並確認該筆消費之憑證，具有表示法律上權利義務關係之證明，故簽帳
    單性質上除與收據相同外，並且係信用卡發卡銀行據此向簽帳人收款之憑證，是
    應屬私文書無訛。又以無付款意思而冒用他人信用卡，偽造原持卡人於簽帳單上
    簽名（使用詐術），使特約商店陷於錯誤，誤以為行為人即是原持卡人，而交付
    給行為人一定之財物或提供一定之服務，此一過程，實與詐欺得利罪之構成要件
    相符合，即當特約商店因誤信冒用持卡人為真正持卡人，而提供一定服務，此服
    務之提供行為本身，使特約商店喪失財產上之利益，即為損害，特約商店即是被
    害人，即使特約商店可從發卡銀行請求支付帳款，對其全體財產而言並無減少亦
    然。次按詐欺罪並不以被詐欺者與處分行為人同一為必要，只須被詐欺者處於有
    處分其財產之地位，而處分行為人有服從命令之義務，而為財產之處分；發卡銀
    行與特約商店間訂有契約，特約商店須依契約負有對持有發卡銀行所發之信用卡
    刷卡消費時，提供一定服務之義務，亦即特約商店須依發卡銀行之指示而提供服
    務，特約商店亦可依契約向發卡銀行請領價款，嗣持卡人雖未依約於限期內清償
    消費金額，發卡銀行雖係被害人，惟刷卡者所詐得者仍係財產上之不法利益。核
    被告所為，係犯刑法第三百三十七條侵占遺失物罪、第二百十六條、第二百十條
    之行使偽造私文書罪、第三百三十九條第二項之詐欺得利罪。其偽造署押為偽造
    私文書之階段行為，而偽造私文書之低度行為為行使之高度行為所吸收，均不另
    論罪。被告先後三次行使偽造私文書、詐欺得利犯行間，各時間緊接，手段同一
    ，所觸犯犯罪構成要件相同之罪名，顯係基於概括犯意而反覆為之，皆為連續犯
    ，應依刑法第五十六條之規定，分別論以行使偽造私文書一罪或詐欺得利一罪，
    並均加重其刑。又其所犯上開三罪間，有目的方法之牽連關係，為牽連犯，應依
    刑法第五十五條之規定，從一較重之行使偽造私文書罪處斷。爰審酌被告年富力
    強，本應自食其力，竟貪圖私利，恣意持偽造信用卡刷卡消費，嚴重漠視輕踐他
    人財產權益，甚可訾議；兼衡其持偽卡消費之次數、金額，且智識淺薄，思慮未
    週，致觸犯刑典；及被告所盜刷之金額非鉅，對於被害人所生之損害尚屬輕微等
    一切情狀，量處如主文所示之刑，以示懲儆。末查被告前未曾受有期徒刑以上刑
    之宣告，有臺灣高等法院被告全國前案紀錄表及臺灣臺中地方法院檢察署刑案資
    料查註紀錄表各一份在卷可按，且事後坦承犯行，積極與被害人乙○○達成和解
    ，深具悔意，有和解書一份在卷可參，其經此教訓，當知警惕而無再犯之虞，本
    院綜核各情，所宣告之刑，認以暫不執行為適當，併予宣告緩刑，以啟自新。
三、上開「雅黛兒美容坊」、「日日商店」、「天使心餐飲店」之簽帳單第一聯及第
    二聯上持卡人簽名欄內「乙○○」之署押各一枚（含複寫部分共計六枚），均屬
    偽造，不問屬於犯人與否，應依同法第二百十九條規定，併予諭知沒收。
據上論斷，應依刑事訴訟法第二百九十九條第一項前段，刑法第五十六條、第二百十
六條、第二百十條、第三百三十七條、第三百三十九條第二項、第五十五條、第七十
四條第一款、第二百十九條，罰金罰鍰提高標準條例第一條前段，判決如主文。
本案經檢察官簡文鎮到庭執行職務。
中      華      民      國    八十九    年     十一     月     十五     日
                臺灣臺中地方法院刑事第七庭
                                                法  官  劉  錫  賢
右正本證明與原本無異。
如不服本判決，應於判決送達後十日內向本院提出上訴狀，上訴於臺灣高等法院臺中
分院( 須附繕本 )。
                                                書記官
中      華      民      國    八十九    年     十一     月     十五     日
附錄本案論罪法條全文：
刑法第二百十六條：
行使第二百十條至第二百十五條之文書者，依偽造、變造文書或登載不實事項或使登
載不實事項之規定處斷。
刑法第二百十條：
偽造、變造私文書，足以生損害於公眾或他人者，處五年以下有期徒刑。
中華民國刑法第三百三十七條：
意圖為自己或第三人不法之所有，而侵占遺失物、漂流物或其他離本人所持有之物者
，處五百元以下罰金。
刑法第三百三十九條：
意圖為自己或第三人不法之所有，以詐術使人將本人或第三人之物交付者，處五年以
下有期徒刑、拘役或科或併科一千元以下罰金。
以前項方法得財產上不法之利益或使第三人得之者，亦同。
前二項之未遂犯罰之。


司法院資訊處製作；財團法人民間司法改革基金會備份。
